最高法院刑事判決
                                   111年度台上字第4711號
上  訴  人  姬維軍                      



上列上訴人因加重詐欺等罪案件，不服臺灣高等法院臺中分院中
華民國111年7月28日第二審判決（111 年度金上訴字第1179號，
起訴案號：臺灣臺中地方檢察署109年度偵字第32394號、110 年
度偵字第4495、18658號），提起上訴，本院判決如下：
    主  文
上訴駁回。
    理  由
一、按刑事訴訟法第377 條規定，上訴於第三審法院，非以判決
    違背法令為理由，不得為之。是提起第三審上訴，應以原判
    決違背法令為理由，係屬法定要件。如果上訴理由書狀並未
    依據卷內訴訟資料，具體指摘原判決不適用何種法則或如何
    適用不當，或所指摘原判決違法情事，顯與法律規定得為第
    三審上訴理由之違法情形，不相適合時，均應認其上訴為違
    背法律上之程式，予以駁回。本件上訴人姬維軍經第一審調
    查審理後，認定其確有第一審判決書犯罪事實欄及其附表（
    下稱附表）一編號1至6所記載之犯行，事證明確，因而論處
    上訴人均犯刑法第339條之4第1項第2款之三人以上共同詐欺
    取財罪刑（共6罪刑，尚均想像競合犯洗錢防制法第14條第1
    項之一般洗錢罪）。第一審判決後，上訴人明示僅就第一審
    判決之量刑提起上訴，並請求將本案與另案已繫屬臺灣南投
    地方法院（下稱南投地院）110年度訴字第239號之加重詐欺
    案件（下稱另案）合併審理，原審審理結果，認合併審理之
    請求難認有據，關於附表一編號1、3、5部分，因認第一審
    判決量刑並無不當，因而維持第一審之科刑，駁回上訴人關
    於該部分在第二審之上訴；關於附表一編號2、4、6部分，
    則撤銷改判諭知如原判決附表二編號2、4、6所示之刑。俱
    已詳敘其審酌裁量之理由。從形式上觀察，並無足以影響判
    決結果之違法情形存在。
二、上訴意旨略以：
(一)本案與繫屬於南投地院之另案，係相關聯之犯罪行為，僅因
    分別由不同地方檢察署檢察官分別起訴，而無法及時併案審
    理，使上訴人無法獲得緩刑宣告，並因入監服刑而無法依和
    解條件履行賠償，有害於上訴人及被害人之權益。且較之共
    犯許子文之案件由臺灣臺中地方法院移由南投地院合併審判
    ，對於上訴人而言，亦有不公。
(二)上訴人因疫情遭資遣，因求職遭騙而參與犯罪，僅係向車手
    收取款項之收水手，並未實際向被害人施用詐術，對於詐騙
    集團之犯罪手法，並不知情，難認有何惡性。犯後積極與被
    害人和解，並按期履行和解條件，已有悔過之心。原判決未
    依刑法第59條規定減輕其刑，有情輕法重之違誤。
三、惟查：
(一)刑事訴訟法第6條第1項、第2項規定就數同級法院管轄之相
    牽連案件，基於訴訟經濟考量及裁判一致性之要求，雖得合
    併由其中一法院管轄或審判，為固有管轄之補充規定，但不
    論是合併管轄或合併審判，各案之訴訟程序及訴訟程度均須
    相同，始可為之。若相牽連案件中一案已經判決，其他案件
    受理在後，客觀上已無從合併管轄或合併審判，自應按其固
    有管轄之歸屬，由有管轄權之法院另為審判。如此分別起訴
    、各別審判，雖不免有礙被告應訴之便利性或裁判之一致性
    ，然因上開規定乃關於管轄及審判之合併設計規範，不影響
    嗣後審判之公平與法官對於個案之判斷，自與保障人民訴訟
    權無違。至於同法第6條第3項前段規定：「不同級法院管轄
    之案件相牽連者，得合併由其上級法院管轄，已繫屬於下級
    法院者，其上級法院得以裁定命其移送上級法院合併審判。
    」所稱不同級法院管轄之案件相牽連，係指具有相牽連關係
    之案件，因同法第4條所定事物管轄之不同，其「第一審」
    管轄權分屬地方法院或高等法院之不同級法院而言，不可不
    辨。本案與上訴人所犯繫屬南投地院之另案，均屬應由地方
    法院管轄之相牽連案件，經檢察官偵查結果，分別向臺灣臺
    中地方法院（即本案第一審法院）、南投地院起訴。本案與
    另案既非屬刑事訴訟法第6條第3項所定不同級法院管轄之相
    牽連案件，自不生依該條項規定為合併管轄或合併審判之問
    題，且既已於民國111年2月22日經第一審法院判處罪刑，並
    經上訴人提起第二審上訴，亦無從依同條第1、2項之規定合
    併由其中一法院管轄。原判決理由欄說明：本案與另案訴訟
    繫屬互異，且被告人數不同、犯罪事實有別，本案又僅就量
    刑部分提起上訴，合併審判無法達訴訟經濟之效，因而駁回
    上訴人此部分之請求（見原判決第2頁），所執理由略有不
    同，但就判決結果之正確性則不生影響。上訴意旨（一）徒
    憑己見，漫加指摘本案未與另案合併審判，損及其訴訟權益
    云云，自非適法之第三審上訴理由。
(二)刑法第59條之酌量減輕其刑，必須犯罪另有特殊之原因與環
    境，在客觀上足以引起一般同情，認為即使予以宣告法定最
    低度刑期尤嫌過重者，始有其適用。此項犯罪情狀是否顯可
    憫恕而酌量減輕其刑之認定，與刑之量定，同屬事實審法院
    得依職權自由裁量之事項，如為裁判之法院已以行為人之責
    任為基礎，並斟酌刑法第57條各款所列情狀，在法定刑度內
    酌量科刑，無顯然失當或違反公平、比例及罪刑相當原則，
    亦無偏執一端，致明顯失其出入情形，自不容當事人祇因法
    院未依刑法第59條酌減其刑，遽指判決有不適用法則之違法
    。原判決就上訴人於原審主張依刑法第59條規定減輕其刑，
    如何不足採乙節，已於理由內載敘：上訴人參與之詐欺集團
    犯行，先後對附表一編號1至6所示之被害人施用詐術，手法
    惡劣，嚴重破壞人民對所處社會環境成員間之基本信賴關係
    ，依其犯罪情節、對民眾詐騙所生危害及情感傷害等情狀，
    實均難認有何犯罪之情狀顯可憫恕之情，並無何客觀上足以
    引起一般同情而認科以最低度刑猶嫌過重之情輕法重情事，
    自無適用刑法第59條規定酌量減輕其刑之餘地等旨（見原判
    決第4至5頁）。已酌情說明不採上訴人前揭主張之理由，核
    乃原審裁量職權之適法行使範圍，既無濫用裁量，亦無理由
    不備之情形，自不容任意指為違法。上訴意旨（二）猶執陳
    詞，主張原判決未依上開規定減輕其刑，而有情輕法重之違
    誤云云，係就原審量刑職權之合法行使及已明白說明之事項
    ，任指為違法，難認是合法之上訴第三審理由。
四、以上及其餘上訴意旨，並未依據卷內訴訟資料具體指摘原判
    決有何違背法令之情形，核或係置原判決所為明白論斷於不
    顧，或係就事實審法院量刑裁量之合法行使，徒以自己說詞
    ，任意指為違法，俱難認已符合首揭法定之上訴要件。應認
    上訴人之上訴為違背法律上之程式，予以駁回。又本件上訴
    為不合法，本院應從程序上駁回其上訴，則上訴人請求審酌
    其犯罪後態度，重新寬定其刑等情，自非本院所得審酌，併
    此敘明。
據上論結，應依刑事訴訟法第395條前段，判決如主文。
中　　華　　民　　國　 111　　年　　10　　月　　13　　日
                  刑事第二庭審判長法  官  林　勤　純
                                  法  官  蔡　新　毅
                                  法  官  李　釱　任
                                  法  官  黃　斯　偉
                                  法  官  吳　秋　宏
本件正本證明與原本無異
                                  書記官
中　　華　　民　　國　　111 　年　　10　　月　　18　　日